臺灣板橋地方法院刑事判決　　　　　　 96年度簡上字第411號
上　訴　人
即　被　告　甲○○
　　　　　　　　　　　樓頂
上列被告因詐欺案件，不服本院96年度簡上字第948 號中華民國
96年2 月27日所為第一審簡易判決（聲請處刑案號：95年度撤緩
偵字第173 號），提起上訴，本院管轄第二審之合議庭判決如下
︰
    主  文
原判決撤銷。
甲○○意圖為自己不法之所有，以詐術使人將第三人之物交付，
累犯，處有期徒刑月，如易科罰金，以銀元佰元即新臺幣玖
佰元折算壹日，減為有期徒刑壹月又拾伍日，如易科罰金，以銀
元佰元即新臺幣玖佰元折算壹日。
    事  實
一、本案犯罪事實及證據，均引用如附件第一審刑事簡易判決書
    記載之事實及證據。
二、按民國94年2 月2 日修正公布，95年7 月1 日施行之刑法第
    2 條第1 項：「行為後法律有變更者，適用行為時之法律。
    但行為後之法律有利於行為人者，適用最有利於行為人之法
    律。」之規定，係規範行為後法律變更所生新舊法律比較適
    用之準據法，於新法施行後，應適用新法第2 條第1 項之規
    定，為「從舊從輕」之比較（最高法院95年第8 次刑事庭會
    議決議意旨參照）。被告行為後，刑法第33條第5 款關於罰
    金刑之規定、第47條關於累犯、第41條關於易科罰金折算標
    準之規定，皆於94年2 月2 日修正公布，並均自95年7 月1
    日起施行。關於罰金刑之最低數額，修正前刑法第33條第5
    款原規定：「罰金：（銀元）1 元以上。」依現行法規所定
    貨幣單位折算新臺幣條例第2 條規定折算為新臺幣，其罰金
    刑之最低數額即為新臺幣3 元。修正後刑法第33條第5 款則
    規定：「罰金：新臺幣1000元以上，以百元計算之。」修正
    後罰金刑之最低數額既經提高為新臺幣1000元，對被告自非
    有利。又刑法第47條將原「受有期徒刑之執行完畢，或受無
    期徒刑或有期徒刑一部之執行而赦免後，五年以內再犯有期
    徒刑以上之罪者，為累犯，加重本刑至二分之一。」有關累
    犯之規定，修正後列在同條第1 項，修正後之新規定為「受
    徒刑之執行完畢，或一部之執行而赦免後，五年以內故意再
    犯有期徒刑以上之罪者，為累犯，加重本刑至二分之一。」
    經比較新舊法之結果，修正後之規定對被告並未較為有利。
    另修正前刑法第41條第1 項關於易科罰金之折算標準，以銀
    元1 元以上3 元以下折算1 日，並依罰金罰鍰提高標準條例
    第2 條規定，就其數額提高為100 倍。修正後刑法第41條第
    1 項則規定以新臺幣1000元、2000元或3000元折算1 日，易
    科罰金，罰金罰鍰提高標準條例第2 條有關易科罰金折算1
    日之數額提高倍數規定，即不再適用，是以比較修正前後易
    科罰金之折算標準，以修正前刑法第41條規定有利於被告。
    故經綜合比較新舊法結果，以修正前刑法規定有利於被告，
    應依刑法第2 條第1 項前段規定，適用修正前之刑法規定。
三、核被告所為，係犯刑法第339 條第1 項之詐欺取財罪。又被
    告前因竊盜案件，經本院以92年度簡字第1701號判處有期徒
    刑3 月，如易科罰金，以300 元折算1 日確定，甫於93 年3
    月18日縮刑期滿執行完畢，此有卷附臺灣高等法院被告前案
    紀錄表可按，其於受有期徒刑執行完畢，5 年以內再犯本件
    有期徒刑以上之罪，為累犯，應依修正前刑法第47條之規定
    加重其刑。另本件被告犯罪後，中華民國九十六年罪犯減刑
    條例業已制定，經總統於96年7 月4 日公布，同年月16 日
    生效施行，查本件被告犯罪時間，係在96年4 月24日以前，
    所犯詐欺之罪，核諸中華民國九十六年罪犯減刑條例第2條
    第1 項、第3 條等規定，合於減刑條件，依該條例第7 條規
    定，應於裁判時減其宣告刑。
四、原審以被告犯行明確，依法論罪科刑，固非無見，惟原審於
    上開減刑條例制定後，因未及審酌適用該條例規定併予以減
    刑等部分，尚有未洽。是本件被告徒以原審判決過重，及願
    作義工等事由提起上訴，請求撤銷原審云云，雖無理由，然
    原審判決既有上開可議之處，故本件自應由本院將原審判決
    撤銷，另為適當之判決。爰審酌被告前因坦承犯行，經臺灣
    板橋地方法院檢察署檢察官以93年度偵字第8512號為緩起訴
    處分，並向財團法人中華啟能基金會提供60小時之義務勞務
    ，惟被告並未履行向指定之公益團體提供60小時之義務勞務
    ，而經臺灣板橋地方法院檢察署檢察官以95年度撤緩偵字第
    167 號為撤銷緩起訴之處分，有前開緩起訴處分書及撤銷緩
    起訴處分書各乙紙在卷可稽，兼衡其犯罪之動機、目的、手
    段、所詐得之物之價值，及犯罪後坦承犯行之態度等一切情
    狀，量處如主文所示之刑，並諭知易科罰金之折算標準，復
    就其上開犯罪之宣告刑，依前述減刑條例第2 條第1 項第3
    款規定減其宣告刑二分之一，減為有期徒刑1 月又15日，併
    依修正前之刑法規定，諭知易科罰金之折算標準。
據上論斷，應依刑事訴訟法第455 條之1 第1 項、第3 項、第36
9 條第1 項前段、第364 條、第299 條第1 項前段，刑法第2條
第1 項前段、第339 條第1 項、（修正前刑法）第47條、（修正
前刑法）第41條第1 項前段，罰金罰鍰提高標準條例第1 條前段
、廢止前罰金罰鍰提高標準條例第2 條，現行法規所定貨幣單位
折算新臺幣條例第2 條，中華民國九十六年罪犯減刑條例第2 條
第1 項第3 款、第7 條、第9 條，判決如主文。
本案經檢察官朱學瑛到庭執行職務。
中　　華　　民　　國　　96　　年　　8 　　月　　2　　日
                  刑事第三庭審判長  法  官　張正亞
                                    法  官  廖怡貞
                                    法  官  蕭胤瑮
上列正本證明與原本無異。
不得上訴。
                                    書記官  黃炎煌
中　　華　　民　　國　　96　　年　　8 　　月　　2 　　日
附錄本案論罪科刑法條全文：
刑法第339 條：
意圖為自己或第三人不法之所有，以詐術使人將本人或第三人之
物交付者，處五年以下有期徒刑、拘役或科或併科一千元以下罰
金。
以前項方法得財產上不法之利益或使第三人得之者，亦同。
前二項之未遂犯罰之。
